【裁判字號】    98,交聲,4379
【裁判日期】    990331
【裁判案由】    交管條例聲異
【裁判全文】
臺灣板橋地方法院交通事件裁定        98年度交聲字第4379號
原處分機關  交通部公路總局臺北區監理所
異  議  人
即受處分人  乙○○
上列異議人即受處分人因違反道路交通管理處罰條例案件，對於
交通部公路總局臺北區監理所中華民國98年10月27日以北監自裁
字第裁40-C00000000號所為之處分（原舉發案號：臺北縣政府警
察局北縣警交大字第C00000000 號），聲明異議，本院裁定如下
：
    主  文
異議駁回。
    理  由
一、原處分意旨略以：異議人即受處分人乙○○於民國九十八年
    十月二十七日凌晨二時五十分許，駕駛車號５９２３－ＥＰ
    號自用小客車，在臺北縣中和市○○路一九二號前為警攔停
    時，經測得其呼氣酒精濃度為每公升零點三毫克，超過標準
    違規，經警當場舉發，遂依道路交通管理處罰條例第三十五
    條第一項第一款及第二十四條第一項第二款（原處分書漏引
    第二十四條第一項第二款，應予補充）之規定，裁處罰鍰新
    臺幣（下同）一萬九千五百元，並吊扣駕駛執照一年，施以
    道路交通安全講習。
二、本件異議人則以：當時車輛係由甲○○駕駛，停車後伊被員
    警喝令下車，並執意對伊進行酒測，員警舉發與法不合，為
    此聲明異議云云。
三、按汽車駕駛人，駕駛汽車經測試檢定有酒精濃度超過規定標
    準者，處新臺幣一萬五千元以上六萬元以下罰鍰，並當場移
    置保管其車輛及吊扣其駕駛執照一年，且應接受道路交通安
    全講習，道路交通管理處罰條例第三十五條第一項第一款、
    第二十四條第一項第二款定有明文。
四、經查：
  (一)異議人於前揭時、地為警攔停後所測得之呼氣酒精濃度為每
    公升零點三毫克，已超過道路交通管理處罰條例第三十五條
    第一項第一款及違反道路交通管理事件統一裁罰基準表所定
    標準（即呼氣中酒精濃度不得逾每公升零點二五毫克）之事
    實，為異議人自承不諱，並有呼氣酒精濃度測定值列印單、
    酒後時間確認單各一紙在卷可稽，堪予認定。又異議人於舉
    發前確實駕駛汽車沿臺北縣中和市○○路往永和市方向行駛
    ，始為員警攔停舉發乙節，另據證人即舉發本件之臺北縣政
    府警察局中和第一分局安平派出所員警丙○○於本院九十九
    年二月二十五日訊問時到庭具結證稱：（本件舉發經過情形
    ？）…我先騎乘警用機車外出巡邏，我是沿著中和市○○街
    左轉安平路，我發現異議人駕駛藍色的馬自達自小客車，他
    的行經方向應該是沿著安平路往永和方向，該異議人沒有繫
    安全帶，當時這輛車子行進中，因為我左轉安平路時，異議
    人的車子差不多剛好從安平路通過安平路與中安街的路口，
    我的機車是在他的車子左邊，該車駕駛座的車窗沒關，我看
    到異議人沒有繫安全帶，我騎到他的前面，發現他的車子突
    然停在路邊不動，我就上前盤查，當時車輛裡面只有一人，
    就是在庭的異議人，我發現他有點酒味，我請同事帶酒測器
    和杯水到現場，對異議人進行酒測，一開始異議人不是很配
    合，他說他沒有開車，之後才同意進行酒測。」、「（你在
    舉發的過程中，有無見到本案的車主？）有，他後來和另一
    位朋友過來，但車主沒有說什麼話。」、「車主後來步行到
    現場，車主來現場時，異議人還沒有進行酒精濃度測試，後
    來是由車主把車子開到派出所。」等語綦詳，異議人於同日
    亦自承：當日晚間有聚餐喝酒，員警舉發當時伊尚未離開駕
    駛座，汽車引擎處於發動狀態等情不諱，足認證人丙○○之
    證詞乃信而有徵，且無瑕疵可指，堪予採信。
  (二)再者，交通警察掣單舉發違反道路交通管理處罰條例所列之
    違規事實，本質上為行政處分，係公務員基於職務上之公權
    力，依法就特定之具體事件所為之具公法上效果之單方面行
    政行為，如無形式上顯然之瑕疵可指，基於公務員為公法上
    行為具有公信力之原則，該行政行為當可被推定為真正，其
    據以依法處分之事實認定亦為正確無誤，此與民事訴訟法第
    三百五十五條第二項規定「文書依其程式及意旨得認作公文
    書，推定其為真正」之情形相同。本此公信原則，立法者乃
    賦予行政機關制定違反道路交通事件統一裁罰基準及處理細
    則，使執行勤務員警得當機處分，以達其維護交通秩序、安
    全之行政目的。反之，若謂公務員一切行政行為均需預留證
    據以證其實，則國家行政勢必窒礙難行，準此，刑事訴訟法
    就犯罪證據所列有關之規定與屬於行政秩序罰之交通違規裁
    罰本質不合之部分，自不在準用之列。從而，交通違規行政
    爭訟之舉證責任原理，應非如刑事案件中，必須超越任何合
    理懷疑，始可為有罪判決之嚴格程度，而係應與民事訴訟之
    舉證責任原理相類似，亦即基本上應就行政機關與人民所各
    自主張有利於己之事實，分配其應盡之舉證責任，而非逕予
    準用刑事訴訟上之「無罪推定」原則，此觀諸行政訴訟法第
    一百三十六條規定行政訴訟程序準用民事訴訟法第二百七十
    七條舉證責任分配原則之立法意旨，益彰甚明。異議人雖辯
    稱：為警攔停當時是車主甲○○開車云云，然又於本院上開
    期日供陳：「（吃完飯後，你如何離開？）我和甲○○二人
    要去開車，吃飯前我們的車子是停在中和市○○路一九二號
    ，是路邊紅線，我們是走過去開車，只有我們二人過去。」
    、「（何時碰到警察攔停要求進行酒測？）我和甲○○上車
    後，我坐在駕駛座，甲○○坐在副駕駛座，我們在車上討論
    公事，大約討論一、二分鐘，因為甲○○沒有喝酒，我有喝
    酒，甲○○就叫我下車不要開，警察就過來盤查我，警察過
    來時，我正要下車，還沒有離開駕駛座。」云云，供述前後
    顯然不一，且苟其二人本已約定由未飲酒之甲○○駕駛，衡
    情當不可能由異議人坐入駕駛座並發動車輛，況證人甲○○
    經本院依法傳喚並未到庭，且已陳明其不願到庭之事由，有
    本院辦理交通案件電話紀錄查詢表一紙附卷可參，益徵異議
    人所辯上情，洵屬卸責之虛詞，要無可採。
五、綜上所述，異議人於前述時、地，確有駕駛汽車經測試檢定
    有酒精濃度超過規定標準之違規行為，堪予認定。從而原處
    分機關援引首揭規定，裁處罰鍰一萬九千五百元，並吊扣其
    駕駛執照一年，施以道路交通安全講習，於法並無違誤，應
    予維持。本件異議人之異議為無理由，應予駁回。
據上論斷，應依道路交通管理處罰條例第八十七條第二項，道路
交通案件處理辦法第十九條，裁定如主文。
中    華    民    國    99    年    3     月    31    日
                  交通法庭  法  官  劉元斐
上列正本證明與原本無異。
如不服本裁定，應於裁定送達後五日內敘明抗告理由，向本院提
出抗告狀。
                            書記官  高建華
中    華    民    國    99    年    3     月    31    日

司法院資訊處製作；財團法人民間司法改革基金會備份。
